臺灣臺中地方法院簡易民事判決
110年度中簡字第3034號
原      告  雲極國際開發有限公司
                      設臺中市○○區○○○路0段000號00樓之0  

法定代理人  盛玄燁  
被      告  王嘉妘  


訴訟代理人  陳琮涼律師
複代理人    陳怡凡  
訴訟代理人  胡伯安律師
上列當事人間請求清償借款事件，本院於民國111年5月24日言詞
辯論終結，判決如下：
    主      文
原告之訴駁回。
訴訟費用由原告負擔。
    事實及理由
壹、程序方面
　　按訴狀送達後，原告不得將原訴變更或追加他訴，但擴張或
    減縮應受判決事項之聲明者，不在此限，民事訴訟法第255
    條第1項第3款定有明文。本件原告起訴時原聲明為：被告應
    給付原告新臺幣（下同）48萬元，及自支付命令送達翌日起
    至清償日止，按週年利率百分之5計算之利息（見本院110年
    度司促字第5340號卷【下稱司促卷】第5頁），嗣於民國111
    年2月22日本院言詞辯論期日當庭將聲明更正為：被告應給
    付原告216,900元（利息不變）（見本院卷第101頁），核屬
    減縮應受判決事項之聲明，與上開規定要無不合，應予准許
    。
貳、實體方面
一、原告主張：被告前為購屋、急用等需求，陸續於如附表所示
    交付時間或前一日向伊借貸如附表各編號所示之5筆款項共
    計216,900元，兩造並約定還款期限為108年11月26日（下稱
    系爭消費借貸契約），伊已於如附表所示之時間及方式交付
    借款，惟被告迄今均未返還，爰依消費借貸之法律關係提起
    本件訴訟等語，並聲明：被告應給付原告216,900元，及自
    支付命令送達翌日起至清償日止，按週年利率百分之5計算
    之利息。
二、被告則以：否認兩造間有系爭消費借貸契約之存在；原告法
    定代理人盛玄燁以承攬「順天建設位於臺中市○○區○○段○000
    ○000地號大樓、別墅住宅案」不動產業務為由，向伊招攬投
    資，伊乃於107年4月18日投資60萬元，嗣伊發覺原告遲未就
    投資業務進行結算及盈餘分配，方知遭原告欺騙，幾經催討
    ，原告始返還伊投資款；另伊為原告公司股東，於107年9月
    3日起至108年3月1日支領股東特支、車馬費及員工銷售獎金
    ，故本件匯款包括原告返還之投資款項及股東特支等語資為
    抗辯，並聲明：㈠原告之訴駁回。㈡如受不利判決，願供擔保
    請准宣告免為假執行。
三、本院之判斷
　㈠原告主張兩造有於如附表所示之交付時間或前一日成立系爭
    消費借貸契約，其並於如附表所示之時間如數交付借款等情
    ，業據提出與其所述相符之陽信商業銀行無摺存款送款單、
    存摺影本為證（見本院卷第31-35頁、第113-117頁），而被
    告固不否認有收受上開款項，惟否認兩造有如附表所示之系
    爭消費借貸契約存在。
　㈡按當事人主張有利於己之事實者，就其事實有舉證之責任，
    民事訴訟法第277條前段定有明文。又按稱消費借貸者，謂
    當事人一方移轉金錢或其他代替物之所有權於他方，而約定
    他方以種類、品質、數量相同之物返還之契約，民法第474
    條第1項定有明文。故消費借貸，於當事人間必本於借貸之
    意思合致，而有移轉金錢或其他代替物之所有權於他方之行
    為，始得當之。是以消費借貸，因交付金錢之原因多端，除
    有金錢之交付外，尚須本於借貸之意思而為交付，方克成立
    。倘當事人主張與他方有消費借貸關係存在者，自應就該借
    貸意思互相表示合致及借款業已交付之事實，均負舉證之責
    任，其僅證明有金錢之交付，未能證明借貸意思表示合致者
    ，仍不能認為有該借貸關係存在（最高法院98年度台上字第
    1045號判決意旨參照）。查被告固有收受原告共計216,900
    元之款項，然其否認該等款項係基於兩造間之消費借貸所為
    ，揆諸上開說明，自應由原告就兩造間存有消費借貸意思表
    示合致此一利己之事實，負舉證責任之責。經查：
　⒈原告提出之匯款、轉帳紀錄僅能證明被告確有收受原告交付
    之216,900元，然交付金錢之原因多端，尚無法僅因有金錢
    之交付即遽認兩造間就上開金額成立消費借貸之合意。
　⒉原告主張兩造間存有系爭消費借貸關係云云，固據提出臺灣
    臺中地方檢察署（下稱臺中地檢署）檢察官109年度偵字第1
    4989號不起訴處分書（下稱系爭不起訴處分書）為證（見司
    促卷第7-10頁）。惟查，被告前以「原告法定代理人盛玄燁
    、訴外人董芸芸於107年4月初某日，邀其投資房地產，並向
    其謊稱原告已與順天建設股份有限公司簽約投資建案，投資
    可獲取10.8％之利潤，致其陷於錯誤而投資60萬元，嗣後其
    並未領取建案之回饋利潤，始發覺受騙」為由，向臺中地檢
    署提出詐欺告訴，經臺中地檢署檢察官偵查後，認盛玄燁、
    董芸芸2人詐欺罪嫌不足，而為不起訴處分，於理由中提及
    ：「…更何況，事後告訴人(即被告)因缺錢向盛玄燁借款48
    萬元，核被告(即盛玄燁)、告訴人之陳述相符，亦顯見如果
    盛玄燁有對告訴人施用詐術之情形，豈有事後願借款給告訴
    人之理，將告訴人款項吞沒，逃之夭夭，方符合詐欺行為人
    最大利益，且依告訴人事後之上開LINE對話訊息，告訴人僅
    向盛玄燁催討剩餘之12萬元，亦有該對話訊息在卷可稽，告
    訴人顯然已把所借得之48萬元，當成自己取回之投資款項，
    更足認盛玄燁並無詐騙告訴人之情事」等語，雖認被告有向
    盛玄燁借款48萬元，且被告於偵查中自承：該48萬元乃為與
    盛玄燁間之私人借款等語（見臺中地檢109年度偵字第14989
    號卷第141頁），核與原告本件主張系爭消費借貸契約之當
    事人即貸與人及消費借貸之金額均不相同，顯見無論不起訴
    處分書或被告於偵查中之指訴，均無法證明兩造間有系爭消
    費借貸契約之存在。此外，原告復未就兩造間確有系爭消費
    借貸契約合意乙節舉證以實其說，是其主張兩造間成立系爭
    消費借貸契約云云，並不可採。　
  ㈢從而，僅憑原告所提之系爭不起訴處分書、匯款、轉帳紀錄
    ，尚不足以證明兩造間存有系爭消費借貸契約，則原告依系
    爭消費借貸契約，請求被告返還216,900元，應屬無據。
四、綜上所述，原告依消費借貸之法律關係，請求被告給付216,
    900元，及自支付命令送達翌日起至清償日止，按週年利率
    百分之5計算之利息，為無理由，應予駁回。
五、本件事證已臻明確，兩造其餘攻擊防禦方法及所提之證據，
    經本院審酌後，認與判決結果不生影響，爰不逐一論述，附
    此敘明。
六、訴訟費用負擔之依據：民事訴訟法第78條。
中　　華　　民　　國　　111 　年　　6 　　月　　16　　日
                  臺灣臺中地方法院臺中簡易庭
                                  法　官　傅可晴
以上為正本係照原本作成。
如不服本判決，應於送達後廿日內，向本院提出上訴狀並表明上
訴理由，如於本判決宣示後送達前提起上訴者，應於判決送達後
廿日內補提上訴理由書（須附繕本）。如委任律師提起上訴者，
應一併繳納上訴審裁判費。
中　　華　　民　　國　　111 　年　　6 　　月　　20　　日
                                  書記官  錢  燕
附表：
編號 交付時間 借款金額 交付方式 匯款、轉帳資料出處 1 108年2月20日 5,000元 轉帳 本院卷第95頁 2 108年2月23日 4,000元 轉帳 本院卷第95頁 3 108年2月28日 10,000元 轉帳 本院卷第95頁 4 108年5月27日 184,500元 匯款 本院卷第91頁 5 108年8月16日 13,400元 轉帳 本院卷第93頁